【裁判字號】    91,重訴緝,1
【裁判日期】    920227
【裁判案由】    盜匪
【裁判全文】
臺灣嘉義地方法院刑事判決                          九十一年度重訴緝字第一號
    公  訴  人  臺灣嘉義地方法院檢察署檢察官
    被      告  丙○○  男三十.
    指定辯護人  本院公設辯護人  庚○○
右列被告因盜匪案件，經檢察官提起公訴 (八十六年度偵字第一五三二號），本院判
決如左：
    主  文
丙○○共同以非法方法，剝奪人之行動自由，處有期徒刑捌月。
    事  實
壹、丙○○前於民國八十年間因恐嚇案件，經臺灣高等法院臺南分院判處有徒刑一年
    二月確定，又於八十二年間因肅清煙毒條例案件，經本院八十二年度訴字第一○○號判處有期徒刑三年六月確定，另於八十四年間因違反麻醉藥品管理條例案件
    ，經臺灣臺南地方法院八十四年度易字第二九八一號判處有期徒刑十月確定，上
    開刑罰嗣接續執行，迄未執行完畢（未構成累犯）。丙○○夥同戊○○、甲○○
    （均經臺灣高等法院臺南分院八十七年度上訴字第一五○九號判處有期徒刑八月
    確定）、丁○○（經本院八十七年度重訴字第七號判處有期徒刑一年二月確定）
    及綽號「阿豐」之不詳真實姓名年籍成年男子等五人，於八十五年二月下旬某日
    上午七時許，因己○○及乙○○二人在丁○○位於嘉義縣竹崎鄉和平村頂蘇某空
    寮，所主持之賭場內詐賭贏錢，五人基於共同剝奪他人行動自由之犯意聯絡，先
    由丁○○持一把狀似手槍不明物器，在上址共同控制己○○、乙○○及乙○○之
    女友等三人行動自由，由丁○○、丙○○、「阿豐」強押己○○及乙○○，搭乘
    丁○○所有牌照號碼ＲＫ－二七六六號並由其駕駛之ＢＭＷ牌自小客車，再由戊○○、甲○○強押乙○○之女友搭乘由戊○○駕駛甲○○所有牌照號碼ＬＸ─五
    七八七號ＢＭＷ牌自小客車，上開兩部車前後駛至嘉義縣竹崎鄉某公墓處，丁○○等人乃要求己○○及乙○○二人，將詐賭所贏得之錢返還，而己○○則請求應
    由雙方均信任之人出面見證，丁○○等五人乃同意己○○請求，遂將賴旭俊等三
    人強載至位於嘉義縣竹崎鄉義仁村火炭埔不知情之林啟和家中，再由己○○聯絡
    不知情之嘉義縣議員賴朝崙至該址協調，嗣經雙方以乙○○、己○○二人共應支
    付新台幣（下同）一百萬元給丁○○等人為條件達成協議，賴旭俊等三人並因而
    獲釋。後因己○○、乙○○二人無法籌得前開款項，乃再由賴朝崙與丁○○協調
    ，經協調後，雙方同意由己○○及乙○○各交付面額為二十萬元之支票各乙紙，
    交予丁○○等人，己○○所交付之支票如期兌現，惟乙○○嗣因車禍死亡，其所
    交付之支票無法兌現，後經賴朝崙先行墊付十萬元與丁○○息事，己○○再歸還
    十萬元予賴朝崙，丁○○等人得款後朋分花用。嗣經警於八十六年二月二十日下
    午三時三十五分許，循線查獲上情。
貳、案經嘉義縣警察局移送臺灣嘉義地方法院檢察署檢察官偵查起訴。
    理  由
壹、訊據被告丙○○對於右揭犯罪事實均坦承不諱（本審卷第九十五頁訊問筆錄、第
    一百零四頁審判筆錄），核與同案被告丁○○於警訊、偵查及另案審理時供述情
    節相符（嘉縣警刑機字第一三七○二號卷第一頁至第四頁反面偵訊筆錄，臺灣嘉
    義地方法院檢察署八十六年度偵字第一五三二號卷第二十五頁至第二十九頁訊問
    筆錄，本院八十七年度重訴字第七號卷第九十三頁至第九十四頁審判筆錄），復
    據被害人己○○迭於警訊、偵查及另案審理時指訴綦詳。而同案被告丁○○因事
    實欄所記載之犯罪事實業據本院八十七年度重訴字第七號判處有期徒刑一年二月
    確定，同案被告戊○○、甲○○則據臺灣高等法院臺南分院八十七年度上訴字第
    一五○九號各判處有期徒刑八月確定，均經本院調取上開字號偵審卷宗閱覽無訛
    ，復有刑事判決各一份在卷可稽（本審卷第十二頁至第二十三頁）。因此，被告
    丙○○自白核與事實相符，事證明確，其犯行洵堪認定。被告丙○○雖另聲請傳
    喚被害人己○○到庭，惟其並未明確陳述待證之事實為何，況該名被害人業於另
    案審理時多次到庭為證，所陳已臻明確，自無再予調查之必要。
貳、核被告丙○○所為，係犯刑法第三百零二條第一項之以非法之方法剝奪人之行動
    自由罪名。公訴人認應成立懲治盜匪條例第二條第一項第九款之意圖勒贖而擄人
    罪，容有未洽，起訴法條應予變更。被告丙○○與同案被告丁○○、戊○○、甲○○、綽號「阿豐」之不詳真實姓名年籍成年男子間，就前揭犯行，有犯意之聯
    絡與行為之分擔，均為共同正犯。其一行為同時剝奪三人之行動自由，為想像競
    合犯，應從一重之剝奪人之行動自由罪處斷。爰審酌被告丙○○前於八十年間因
    恐嚇案件，經臺灣高等法院臺南分院判處有徒刑一年二月確定，又於八十二年間
    因肅清煙毒條例案件，經本院八十二年度訴字第一○○號判處有期徒刑三年六月
    確定，另於八十四年間因違反麻醉藥品管理條例案件，經臺灣臺南地方法院八十
    四年度易字第二九八一號判處有期徒刑十月確定，有卷附之臺灣高等法院被告全
    國前案紀錄表各一份足參（本審卷第六頁至第十一頁），前科甚夥，素行欠佳；
    就本件犯行而言，尚非首謀，分擔犯罪之程度輕重；犯罪之動機、目的、方法；
    事後坦承罪愆之態度等一切情狀，量處主文所示之刑，以示懲儆。
參、公訴意旨另以：同案被告丁○○於前揭時地，係持九○制式手槍一把，與被告丙○○、同案被告戊○○、甲○○、「阿豐」等人共同控制被害人己○○、乙○○
    及乙○○之女友等三人行動自由，因認被告丙○○另涉修正前槍砲彈藥刀械管制
    條例第七條第三項之罪嫌等語。
肆、按犯罪事實應依證據認定之，無證據不得推定其犯罪事實，刑事訴訟法第一百五
    十四條定有明文，故事實之認定，應憑證據，如未能發現相當證據，或證據不足
    以證明，自不能以推測或擬制之方法，以為裁判基礎。而認定不利於被告之事實
    ，須依積極證據，苟積極證據就被告有罪未達無庸置疑之地步，而不足為不利於
    被告事實之認定時，即應為有利於被告之認定，最高法院三十年度上字第八一六
    號、四十年度台上字第八六號分別著有判例可資參照。
伍、公訴人認被告丙○○涉有前開修正前槍砲彈藥刀械管制條例第七條第三項罪嫌，
    係以被害人己○○之指訴為其論據。訊據被告丙○○堅詞否認前揭犯行，辯稱自
    己或同案被告丁○○、戊○○、甲○○均無持槍之事實。
陸、經查，同案被告丁○○於另案審理時堅決否認曾經持有九○制式手槍一把強押被
    害人己○○等人之事實，被害人己○○固然指訴被告丙○○等人實施前開妨害自
    由之犯行時同案被告丁○○曾持有手槍一把，但公訴意旨所述該把九○制式手槍
    ，並未予以扣案，則果真確有其槍，該槍是否具有殺傷力，即有究明之必要。次
    查，證人即案發時到場協調之雲林縣議員賴朝崙於偵查及另案審理時均證稱：「
    ．．我到場記不清楚誰在場，．．也沒看到何人持槍。」等語（臺灣嘉義地方法
    院檢察署八十六年度偵字第一五三二號偵查卷第四十三頁至第四十四頁反面訊問
    筆錄，本院八十六年度重訴字第九頁第六十八頁反面訊問筆錄），則被害人己○○於警訊時指陳被告丙○○等人共同持有「九○制式手槍」之情節，即非無疑。
    又證人即查獲本件之嘉義縣警察局偵查員曾鴻錡於另案審理時雖稱：「（問：未
    查獲槍枝何以知係九○制式手槍？）係己○○及丁○○如此說，而己○○當過兵
    ，其稱見過同類型槍枝。」等語（臺灣高等法院臺南分院八十七年度上訴字第一
    五○九號卷第七十三頁至第七十五頁訊問筆錄），然則，被害人己○○於偵查中
    卻言：「我有看到丁○○持一支塑鋼九○手槍，但槍是真是假，我不知道。」等
    語（臺灣嘉義地方法院檢察署八十六年度偵字第一五三二號第五十九頁反面訊問
    筆錄），復於另案審理時證曰：「不知那槍是何種槍。」等語（臺灣高等法院臺
    南分院八十七年度上訴字第一五○九號卷第一百三十三頁訊問筆錄），準此而論
    ，公訴意旨所謂被告丙○○等所共同持有之手槍，究為「九○制式手槍」，「九
    ○玩具手槍」，抑或另為他槍，被害人己○○對此之前後供述已不能一致，縱認
    被害人己○○所指持槍情節屬實，該手槍係屬「制式」或「仿造之玩具槍」，是
    否具備殺傷力，甚至真槍或假槍，均無任何積極證據可供稽考。綜此而言，公訴
    意旨認被告丙○○共同持槍之犯行，即乏明證。再者，同案被告丁○○、戊○○
    、甲○○就公訴人所起訴之修正前槍砲彈藥刀械管制條例第七條第三項罪嫌，亦
    因查無實證先後經本院及臺灣高等法院臺南分院分別為無罪之認定，亦有前述本
    院八十七年度重訴字第七號、臺灣高等法院臺南分院八十七年度上訴字第一五○
    九號刑事判決各一份在卷可佐。此外，復查無其他積極證據，足資證明被告丙○○確有公訴意旨所指修正前槍砲彈藥刀械管制條例第七條第三項罪行，揆諸首開
    說明，本就該部分為無罪之諭知，惟公訴意旨認此部分與上揭論罪科刑部分具有
    牽連犯之裁判上一罪之關係，爰不另為無罪之諭知，併此敘明。
據上論斷，應依刑事訴訟法第二百九十九條第一項前段、第三百條，刑法第二十八條
、第三百零二條第一項、第五十五條，罰金罰鍰提高標準條例第一條前段，判決如主
文。
本案經檢察官古富祺到庭執行職務。
中      華      民      國    九十二    年      二      月    二十七    日
                              臺灣嘉義地方法院刑事第二庭
                                審判長  法  官  蔡  虔  霖
                                        法  官  廖  政  勝
                                        法  官  張  道  周
右正本證明與原本無異。
如不服本判決，應於判決送達後十日內向本院提出上訴狀( 應附繕本 )。
中      華      民      國    九十二    年      二      月    二十七    日
                                        書記官  王  佩  湘
附錄本判決論罪法條全文
刑法第三百零二條第一項
私行拘禁或以其他非法方法，剝奪人之行動自由者，處五年以下有期徒刑、拘役或三
百元以下罰金。


司法院資訊處製作；財團法人民間司法改革基金會備份。
